最高法院刑事判決　　　　　　九十四年度台上字第五三六五號
　　上訴人　台灣高等法院檢察署檢察官
　　被　告　甲　○
　　　　　　　　　　號5樓
　　　　　　丙○○
　　　　　　乙　○
　　　　　　　　　　號之2
上列上訴人因被告等偽證等罪案件，不服台灣高等法院中華民國
九十一年十二月十七日第二審判決（九十一年度上訴字第二八一
三號，起訴案號：台灣台北地方法院檢察署八十九年度偵字第一
二九八六號、九十年度偵字第二○二二號），提起上訴，本院判
決如下：
    主  文
原判決撤銷，發回台灣高等法院。
    理  由
本件原判決撤銷第一審關於被告甲○、乙○部分之科刑判決，以
不能證明各該被告等犯罪，而改判諭知其等均無罪，並維持第一
審諭知被告丙○○無罪之判決，駁回檢察官該部分在第二審之上
訴，固非無見。
惟查：一、審理事實之法院，對於與被告被訴事實有關之證據，
應從各方面詳予調查，以期發現真實，苟有與待證事實相關之證
據尚未查竣，即難為有利或不利於被告之判斷。告訴人劉智強受
委託處理本件債權人丙○○與債務人乙○及抵押物所有人高次郎
間清償債務事宜，告訴人與甲○（丙○○之代理人）曾約定報酬
為「前金新台幣（下同）十萬元」及「後酬以回收實際金額15％
計收」，有該書面契約在卷及告訴人於偵審中之供述可稽（見台
灣台北地方法院檢察署八十八年度偵字第一一○七五號偵查卷第
三三、三四、四二頁，九十年度偵字第二○二二號卷第三六頁，
原審八十九年度上易字第四九頁，本案原審卷第七五頁）；原判
決依卷內告訴人提出之民國八十三年七月十八日之協議書第一條
所載：「乙（按即乙○）、丙（按即高次郎）雙方於本協議書簽
立時給付甲方（按即丙○○）現金一百二十四萬元及如後附支票
三紙，面額計二百九十一萬元正」等語，且該三紙支票面額分別
為十五萬元、一百五十六萬元、一百二十萬元，付款人分別為台
灣土地銀行新店分行、台北市銀行內湖分行、台灣北區郵政管理
局，均由乙○、高次郎背書，而由甲○存入台北縣新莊市農會一
四一二八之七號帳戶內提示兌領，有郵政儲金匯業局、台灣土地
銀行新店分行、台北銀行內湖分行函及支票正、反面影本，暨台
北縣新莊市農會八十八年十月二十二日莊市農信字第一一六五號
函可稽，認定甲○、乙○等辯稱和解當日僅收受三百二十五萬元
及二十五萬元本票，未簽協議書，且約定給付給劉智強之酬金為
六十萬元，均非真實等情。如果無訛，告訴人被訴之侵占案，既
係指其為丙○○收取乙○清償之二十五萬元及強制執行衍生之費
用五千元，未交付丙○○而予以侵占入己等情，原審另案八十九
年度上易字第一○五八號告訴人被訴侵占案件之刑事判決，並以
告訴人上開處理債權債務實際回收金額四百四十萬元（即一百二
十四萬元現金及票款二百九十一萬元）按約定15％計算之後酬為
六十六萬元，因丙○○透過甲○已給付告訴人預付規費一萬元、
前金十萬元及部分後酬六十萬元，尚欠部分後酬六萬元及代墊執
行費用四萬六千五百四十三元，予以扣抵後，告訴人侵占之款項
為十四萬八千四百五十七元，而據以論處告訴人業務侵占罪刑，
是以該處理債權債務實際回收數額之多寡，於法院對告訴人所獲
取之後酬及其有無侵占及侵占金額之認定，是否並無影響，即非
無斟酌之餘地。原判決未遑詳察及此，其既認定甲○、乙○於告
訴人被訴之侵占案件偵審中，供前具結證述和解還款為三百二十
五萬元云云，係屬虛偽不實等情，卻僅以甲○、乙○對於告訴人
之酬勞金為六十萬元抑八十萬元之不實供述，並非出於故意，而
為其等有利之認定，自嫌速斷。二、上開協議書記載「有關甲方
委託事務所處理事件應付酬金，由甲、乙雙方各負擔肆拾萬元，
與丙方無涉」；原判決既認定該協議書經法務部調查局鑑定結果
，其上丙○○、乙○之簽名及丙○○之印文均屬真實，甲○、乙
○辯稱和解當日僅收受三百二十五萬元及二十五萬元本票，未簽
協議書，且約定給付給劉智強之酬金為六十萬元，均非真實等情
，則倘丙○○明知協議當時，與乙○及告訴人間已有該給付合計
八十萬元酬金之約定，猶執意對告訴人誣告，其是否並無虛構事
實誣告之故意，亦非無詳求之餘地。原審未予查明，遽認定丙○
○並無誣告事實，亦難認允洽。檢察官上訴意旨執以指摘原判決
不當，尚非全無理由，應認原判決有撤銷發回更審之原因。
據上論結，應依刑事訴訟法第三百九十七條、第四百零一條，判
決如主文。
中　　華　　民　　國　九十四　年　　九　　月　二十九　日
                      最高法院刑事第八庭
                          審判長法官  呂　潮　澤
                                法官  吳　昆　仁
                                法官  孫　增　同
                                法官  趙　文　淵
                                法官  吳　　　燦
      本件正本證明與原本無異
                                      書  記  官
中　　華　　民　　國　九十四　年　　十　　月　　三　　日
                                                      Ｅ
